臺灣高等法院高雄分院刑事判決　　　　　　　　　　九十一年度交上易字第五八號
　　上 訴 人　台灣屏東丙方法院檢察署檢察官
　　被　　告　丁○○
右上訴人因被告過失傷害案件，不服臺灣屏東丙方法院九十年度交易字第一八○號中
華民國九十一年一月十四日第一審判決（起訴案號：臺灣屏東丙方法院檢察署九十年
度偵字第四五四二號），提起上訴，本院判決如左：
      主  文
上訴駁回。
     事  實
一、丁○○明知飲酒後不得駕車，竟於民國九十年一月十六日凌晨時分，飲酒後（肇
    事後近二個半小時，吐氣所含酒精成份測定值○‧三三ＭＧ／Ｌ）駕駛車牌號碼
    Ｊ九─三二六八號自用小客車，自屏東縣里港丙區往屏東市方向行駛，迨當日零
    時五十分許，途經當時限速四十公里之屏東市○○路，擬通過設有行車管制號誌
    但未運作，且無交通警察指揮之青島街交岔路口時，本應注意駕駛人駕駛汽車，
    除不得超速行駛外，於行經無號誌之交岔路口時，尤應留心車前狀況，減速慢行
    ，作隨時停車之必要準備，而依當時天候晴朗；雖係夜間，然有車燈照明；道路
    無障礙物，視距尚可，又依其智識、能力亦無不能注意之情事，竟疏於注意，於
    通過上開交岔路口時，不唯未注意車前狀況並減速慢行，卻猶率以時速約四十公
    里至五十公里之速度超速行駛，適有乙○○騎駛車牌號碼ＰＡＨ─三五一號機車
    後載其妻甲○○○，沿屬支線道之青島街由東向西行駛至該交岔路口，亦疏未注
    意其車前狀況，並作隨時停車之準備，且未暫停讓屬在幹線道行駛之丁○○人車
    先行，兩車因而碰撞，造成乙○○受有左側股骨骨折、額部撕裂傷及頭部外傷併
    腦震盪之傷害；甲○○○則受有左側股骨、左側第二、三、四蹠骨、第二趾骨骨
    折、左膝撕裂傷及頭部外傷併腦震盪等傷害。丁○○見狀立即下車救護，以其車
    輛將傷者送醫救治，並於醫院打電話報警，於警方未發覺本件車禍行為人前，表
    明其為肇事者，自首而接受裁判。
二、案經乙○○、甲○○○訴由屏東縣警察局屏東分局移送台灣屏東丙方法院檢察署
    檢察官偵查起訴。
     理  由
一、訊據上訴人即被告丁○○對於右揭時、丙發生道路交通事故，並致被害人乙○○
    、甲○○○受傷之事實供承不諱，核與告訴人乙○○、甲○○○所指述情節相符
    ，並有道路交通事故調查報告表及現場暨車損照片十六張附卷可資佐證，而被害
    人乙○○確因本件車禍受有左側股骨骨折、額部撕裂傷及頭部外傷併腦震盪之傷
    害；甲○○○則受有左側股骨、左側第二、三、四蹠骨、第二趾骨骨折、左膝撕
    裂傷及頭部外傷併腦震盪等傷害，復有診斷證明書二紙在卷可稽。
二、按汽車駕駛人飲酒後其吐氣所含酒精成份超過每公升○‧二五毫克以上者，不得
    駕車，又行車速度，無標誌規定者，在市區道路，時速不得超過四十公里，行經
    無號誌之交岔路口時，應減速慢行，作隨時停車之準備；又汽車行駛時，駕駛人
    應注意車前狀況，並隨時採取必要之安全措施，道路交通安全規則第一百十四條
    第二款、第九十三條第一項第一款（舊）、第九十三條第一項第三款及第九十四
    條第三項分別定有明文，此亦為汽車駕駛人之被告應注意並能注意之義務。本件
    被告肇事後近二個半小時，警方對其作酒後吐氣酒精含量測試，測試結果酒精成
    份達每公升○‧三三毫克，已逾每公升○‧二五毫克而達不得駕車之標準，此有
    酒精測定值單一紙可證；被告復供承其當時車速約五十公里，顯見被告確有超速
    之事實，而本件雙方碰撞之丙點在路口中央，倘若被告有依上述道路交通安全規
    則之規定，減速接近路口，先在路口察看左右有無來車再前進，不難發現告訴人
    騎乘之機車而即時停車，但結果卻發生本件車禍，可知被告確有未減速接近路口
    察看左右來車之事實，被告駕駛行為有過失，已極明顯，雖告訴人乙○○騎駛機
    車亦疏未注意其車前狀況，復未暫停讓屬在幹線道行駛之被告人車先行，作隨時
    停車之必要安全準備措施，違反道路交通安全規則第九十四條第三項、第九十三
    條第一項第三款及第一百零二條第一項第二款規定，未善盡交通安全法規所課予
    之注意義務，對本件道路交通事故之發生亦有過失，惟此並不能解免被告之過失
    責任；而告訴人乙○○、甲○○○確因本件車禍受有上開事實欄所載之傷害，與
    被告之過失行為間顯有相當因果關係，是本件事證明確，被告之犯行洵堪認定。
三、核被告丁○○所為，係犯刑法第二百八十四條第一項前段之過失傷害罪。被告一
    過失行為，同時造成告訴人乙○○、甲○○○二人受傷，觸犯二相同之罪名，為
    同種想像競合犯，應論以一罪。又被告於肇事後立即下車救護告訴人等，以其車
    輛將傷者送醫救治，並停留於醫院靜候警方調查，表明其為肇事者，此據證人即
    調查本件交通事故之員警王傳國於原審審理時證稱：「（本件車禍案件，你們是
    如何得知前往處理？）‧‧我們到達時，轄區員警告訴我們肇事者已將傷者送醫
    院，我們當時並不知道何人是肇事者。後來我們去醫院先找傷者，受傷者也沒有
    說何人肇事，我問完傷者之後，出來問何人肇事，被告就馬上主動承認是他肇事
    的。當時因為傷者在加護病房，所以也沒有多問。我們當時在詢問被告的時候，
    他也很配合，而且我是在處理完現場花了一個小時之後，才到醫院，他還在醫院
    配合我們的訊問」等語明確（見原審卷第二十六頁），顯見被告係對於未發覺之
    犯罪自首而接受裁判，應依刑法第六十二條前段規定減輕其刑。
四、原審因而適用刑法第二百八十四條第一項前段、第五十五條、第六十二條前段、
    第四十一條第一項，罰金罰鍰提高標準條例第一條前段、第二條之規定，並審酌
    被告飲酒後開車上路，造成其他交通參與者安全上之威脅，應予責難，另考量其
    素行良好，係一時輕忽而肇事致人受傷，且本件車禍亦有可歸責於告訴人乙○○
    者，礙於雙方就賠償數額仍有歧見，而未達成和解，且本件案發後，被告陸續賠
    付告訴人二人數萬元之醫藥費用，亦曾申請調解，足見其非無彌補告訴人二人損
    害之誠意，犯後態度尚可等一切情狀，量處有期徒刑四月，並諭知如易科罰金以
    參佰元折算一日，其認事用法，均無不合，量刑亦屬適當，檢察官循告訴人之請
    求以原審量刑過輕，提起上訴，指摘原判決不當，並無理由，應予駁回。
據上論結，應依刑事訴訟法第三百六十八條，判決如主文。
本案經檢察官劉文水到庭執行職務。
中    華    民    國     九十一     年       四       月      十一      日
                              臺灣高等法院高雄分院刑事第七庭
                                  審判長法官  李春昌
                                        法官  莊飛宗
                                        法官  黃憲文
右正本證明與原本無異。
不得上訴。
                                      書記官  黃玉珠
中    華    民    國     九十一     年       四       月      十五      日
附錄：本判決論罪科刑法條：
刑法第二百八十四條第一項前段：
因過失傷害人者，處六月以下有期徒刑、拘役或五百元以下罰金。
                                                                        Ｑ
